臺灣桃園地方法院民事裁定　　　　　　　　 99年度消債聲字第86號
聲　請　人　李珍誼
即 債 務人　　　　　　15號.
上列聲請人聲請消費者債務清理事件，本院裁定如下：
    主  文
債務人李珍誼不免責。
    理  由
一、按法院為終止或終結清算程序之裁定確定後，除別有規定外
    ，應以裁定免除債務人之債務。次按法院裁定開始清算程序
    後，債務人有薪資、執行業務所得或其他固定收入，而普通
    債權人之分配總額低於債務人聲請清算前2 年間，可處分所
    得扣除自己及依法應受其扶養者所必要生活費用之數額者，
    法院應為不免責之裁定。但債務人證明經普通債權人全體同
    意者，不在此限。又債務人有下列各款情形之一者，法院應
    為不免責之裁定，但債務人證明經普通債權人全體同意者，
    不在此限：（一）於七年內曾依破產法或本條例規定受免責
    ；（二）隱匿、毀損應屬清算財團之財產，或為其他不利於
    債權人之處分；（三）捏造債務或承認不真實之債務；（四
    ）因浪費、賭博或其他投機行為，致財產顯然減少或負擔過
    重之債務，而生開始清算之原因；（五）於清算聲請前一年
    內，已有清算之原因，而隱瞞其事實，使他人與之為交易致
    生損害；（六）明知已有清算原因之事實，非基於本人之義
    務，而以特別利於債權人中之一人或數人為目的，提供擔保
    或消滅債務；（七）隱匿、毀棄、偽造或變造帳簿或其他會
    計文件之全部或一部，致其財產之狀況不真確；（八）故意
    於財產及收入狀況說明書為不實之記載，或有其他故意違反
    本條例所定義務之行為；消費者債務清理條例第132 條、第
    133 條、第134 條分別定有明文。
二、經查，本件聲請人即債務人聲請消費者債務清理事件，前經
    本院於民國99年9 月27日裁定開始清算程序，並同時終止清
    算程序，有本院99年度消債清字第130 號裁定附卷可參。次
    依各債權銀行所提出債務人之歷史消費明細以觀，債務人在
    明知自己經濟情況不佳之情況下，經申請債權銀行代償後，
    仍陸續向各銀行為小額貸款，且有多筆非必要性之日常生活
    支出，顯已逾越己身能力甚或較一般有正常收入者均為豐厚
    之消費行為，茲分述如下：
（一）債權人台新國際商業銀行股份有限公司（以下簡稱：台新
      銀行）提出之債務人消費紀錄明細所示，債務人於93年12
      月24日至95年4 月4 日間至百貨公司消費19筆，金額共計
      新台幣（下同）26,214元、94年2 月18日於明日之星旅行
      社消費64,800元；預借現金部分：94年5 月4 日以分期預
      借現金19萬元（共12期）、另債務人於94年1 月向債權人
      申請現金卡後，於94年1 月提領30萬元、94年5 月提領50
      萬元、6 月提領20萬元，顯已逾越一般人生活必要之支出
      金額（見本院卷第82頁）。
（二）債權人中國信託商業銀行股份有限公司（以下簡稱：中國
      信託銀行）提出之債務人消費紀錄明細所示，債務人於93
      年6 月10日、93年7 月13日於新光人壽保險投保3,370 元
      、14,788元，93年7 月5 日、94年7 月5 日、94年8 月10
      日支付蘇黎世保險股份有限公司之保險費1,202 元、1,40
      9 元、5,265 元，93年9 月2 日於東森購物消費1,368 元
      、95年9 月2 日於東森購物分12期每期228 元（共2,736
      元）、94年2 月24日於東森購物分期12期每期205 元（共
      2,460 元），93年11月11日、93年11月15日於太平洋崇光
      百貨中壢店消費9,960 元、880 元，94年3 月25日於天隆
      旅行社消費24,300元；預借現金部分：94年12月16日於中
      國信託銀行中壢分行預借2 萬元，另於93年9 月9 日、93
      年10月12日、93年11月12日、93年12月14日、94年1 月14
      日、94年2 月15日分期靈活金1-6 期33,335元、33,333元
      、33,333元、33,333元、33, 333 元、33,333元，94年2
      月4 日、94年3 月8 日、94年4 月8 日、94年5 月10日、
      94年6 月8 日、94年7 月8 日分期靈活金1-6 期25,000元
      、25,000元、25,000元、25,000元、25,000元、25,000元
      ，94年5 月17日、94年6 月20日、94年7 月19日、94年8
      月19日、94年9 月19日、94年10月19日、94年11月21日、
      94年12月19日、95年1 月19日、95年2 月20日、95年3 月
      20日、95年4 月19日分期靈活金1-12期10837 元、10,837
      元、10,833元、10,833元、10,833元、10,833元、10,833
      元、10,833元、10,833元、10,833元、10,833元、10,833
      元10,833元、10,833元，94年10月6 日、94年11月8 日、
      94年12月8 日、95年1 月9 日、95年2 月8 日、95年3 月
      8 日、95年4 月10日、95年5 月8 日、95年6 月8 日分期
      靈活金1-12期11,000元、11,000元、11,000元、11,000元
      、11,000元、11,000元、11,000元、11,000元、44,000元
      ，93年8 月30日、93年9 月30日、93年10月28日、93年11
      月29日、93年12月30日、94年1 月28日、94年2 月24日、
      94年3 月30日、94年4 月28日、94年5 月30日、94年6 月
      29日、94年7 月28日、94年8 月30日、94年9 月29日、94
      年10月28日、94年11月29日、94年12月29日、95年1 月26
      日、95年2 月24日、95年3 月30日、95年4 月27日通信貸
      款6,079 元、6,321 元、6,184 元、12,024元、12,024元
      、12,024元、12,024元、12,024元、12,024元、12,024元
      、12,024元、12,024元、12,024元、12,024元、12,024元
      、12,024元、12,024元、12,024元、12,024元、12,024元
      、12,024元，94年8 月12日代償台新銀行500,000 元，95
      年5 月22日通信貸款餘額558,470 元（見本院卷第147 至
      182 頁）。
（三）債權人澳商澳盛銀行集團股份有限公司台北分公司提出債
      務人消費紀錄明細所示，債務人於94年5月24日至95年3月
      22 日、94年8月18日至95年3 月22日於東森購物消費總計
      2,472元、1,980元，94年9月7日於太平洋崇光百貨中壢分
      公司消費1,380元、1,210元；另預借現金部分：94年12月
      6日電話預借現金100,000元，93年12 月8日、94年7月5日
      信用貸款期付金每期14,000元（共20期）總計280,000 元
      、7,917 元（共12期）總計95,004元（見本院卷第114 至
      125 頁 ）。
（四）債權人國泰世華商業銀行股份有限公司提出債務人信用卡
      交易明細，債務人於91年9 月19日信貸（錢會通）10萬元
      、92年4月16日信貸（錢會通）106,000元、94年1 月26日
      信貸（零利率分期）224,000元、94年8 月1日信貸（錢會
      通）104,000 元、94年8 月3 日簡易通信貸款210,000 元
      （見本院卷第110 至111 頁）。
（五）債權人永豐商業銀行股份有限公司提出債務人信用卡交易
      明細，債務人於93年12月16日至95年2 月16日間信貸（北
      商銀鈔好貸）每期14,593元（15期），共218,895 元，94
      年10月3 日於台新國際商銀中壢分行預借現金11萬元（見
      本院卷第105 頁）。
（六）債權人萬榮行銷股份有限公司提出債務人信用卡交易明細
      ，債務人於93年8 月30日於蘇黎世產物保險股份有限公司
      繳交保費2,797元、95年2 月7日於太平洋崇光百貨中壢分
      公司消費5,958元；預借現金部分：94年2月5日至95年1月
      12日借貸活力金，每期12,000元（共12期），總計金額14
      4,000元，94年10月3日於台新銀行中壢分行預借75,000元
      （見本院卷第85頁）。
三、綜上，債務人於其經濟狀況不佳無法負擔還款之際，猶持續
    向債權銀行小額信用貸款，且經債權人遠東國際商業銀行股
    份有限公司陳報狀所載，於該公司91年至93年間共代償渣打
    、中國信託、萬泰、台新等多家銀行欠款（共計932,000 元
    ）後，債務人卻未撙節開支，仍持續消費借貸及非必要之消
    費，如百貨公司、保險、旅行社消費等，造成惡化負債情形
    ，另依債務人之95、96 年年所得分別為173,137元、35,960
    元、且依債務人所陳其聲請清算前2年迄今每月所得為18,00
    0 元，惟依上開消費暨借貸記錄，尤超過其所得每月平均所
    得，足認聲請人過度消費行為亦為開始清算之原因，核與消
    債條例第134條第4款所稱「浪費、賭博或其他投機行為，致
    財產顯然減少或負擔過重之債務」等不免責事由相當；至於
    消費者債務清理條例第135條係規定債務人於具備第134條各
    款不免責事由且情節輕微者，復兼顧債權人全體受償情形及
    盱衡其他情狀，使聲請人免責亦無悖當事人間權益之均衡維
    護而言，惟本件聲請人既有浪費等可歸責於聲請人本人之事
    實，致債務持續積累，難認違背情節輕微，顯無該條適用餘
    地。另債務人於聲請清算前2年間，可處分所得432,000元（
    計算式：18,000×24個月），扣除自己及依法應受其扶養者
    所必要生活費用396,000 元之數額為36,000元（原審98司執
    消債更字第172 號卷第311 至312 頁更生方案所載），高於
    普通債權人可分配總額0 元（債務人名下並無任何財產），
    如准清算亦將有違消債條例第133 條清算價值維持原則之規
    定。此外，本件普通債權人均以書狀為不免責之表示，而本
    件聲請人亦無其他事證以資證明經全體普通債權人同意。
四、依首開說明，本件聲請人不得免責，爰裁定如主文。
中    華    民    國    100    年    1    月    19    日
                        民事第二庭  法  官  高明德
上為正本係照原本作成。
如不服本裁定，應於裁定送達後10日內，以書狀向本院提出抗告
，並繳納抗告費新臺幣1,000元。
中    華    民    國    100     年    1     月  19    日
                                    書記官  崔青菁